臺灣臺中地方法院刑事判決　　　　　　　　　　　　九十二年度自緝字第五六號
　　自　訴　人　乙○○
　　擔當自訴人　臺灣臺中地方法院檢察署檢察官
　　被　　　告　甲○○
　　選任辯護人　徐盛國
右列被告因詐欺案件，經自訴人提起自訴，於自訴人死亡後，經本院通知檢察官擔當
訴訟，判決如左：
    主  文
甲○○無罪。
    理  由
一、自訴意旨略以：被告甲○○於民國七十五年十月五日向自訴人乙○○購買再製塑
    膠原料，約定單價每公斤新台幣（下同）二十元整，數量十七噸，貨款共計三十
    四萬元，由被告先行繳付訂金四萬元予自訴人收受，自訴人應於七十五年十二月
    五日交付原料三噸予被告，被告同時交付六萬元予自訴人，另尾款二十四萬元及
    原料貨品十四噸，均約定於七十五年十二月十九日交付。詎經自訴人於七十五年
    十二月十九日交付再製塑膠原料十四噸予被告收受之後，被告並未依約給付現款
    二十四萬元予自訴人，僅付現款三萬二千元及支票三張，即客票二張，發票人均
    為李中明簽發，付款人均為華南商業銀行新店分行、面額各六萬九千三百元、七
    萬五千元、票號依序為ＡＨ0000000號、ＡＨ0000000號之支票二
    張；另一張發票人為被告簽發、付款人為高雄市第二信用合作社灣子分社，面額
    六萬三千七百元、發票日為七十五年十二月廿八日、票號為一七九九四八號之支
    票一張。詎該三張支票經自訴人背書交付他人後，屆期經持票人提示，竟均遭受
    退票而未獲付款。據付款人華南商業銀行新店分行稱：該二張客票係偽造者，支
    票係真正所有人遺失者。另付款人高雄市第二信用社灣子分社稱：被告簽發之支
    票紙及印鑑章全部偽造者，自訴人始知受騙，因認被告涉犯刑法第二百零一條第
    一項偽造有價證券及同法第三百三十九條第一項詐欺取財罪嫌。
二、按犯罪事實應依證據認定之，無證據不得認定犯罪事實；又不能證明被告犯罪者
    ，應諭知無罪之判決，刑事訴訟法第一百五十四條第二項、第三百零一條第一項
    分別定有明文；且認定不利於被告之事實，須依積極證據，苟積極證據不足為不
    利於被告事實之認定時，即應為有利於被告之認定，更不必有何有利之證據，亦
    有最高法院三十年上字第八一六號判例可資參照；本件自訴人認被告甲○○涉犯
    刑法第二百零一條第一項偽造有價證券及同法第三百三十九條第一項詐欺取財罪
    嫌，無非以被告向自訴人購買再製塑膠原料後，所交付之支票三張，經自訴人背
    書交付他人提示後，均遭退票未獲付款，且經付款金融機構稱各該支票均係偽造
    者等資為論據。訊據被告則否認有何偽造有價證券及詐欺取財犯行，並辯稱：伊
    並不認識自訴人，且未曾與自訴人做生意，亦未交付現金或支票予自訴人等語。
    經查，自訴人固指述被告即係向其購買再製塑膠原料之人，然訊據被告否認曾與
    自訴人為本件交易行為，且自訴人於本院訊問時，經提示被告口卡片予自訴人辨
    認，亦指述該口卡片上之人（即被告），與真正為交易之人不像，有本院七十六
    年九月七日訊問筆錄在卷可稽，足認被告所辯其未曾與自訴人交易等情，非不可
    採信。又自訴人曾於另案（臺灣臺中地方法院檢察處〔已經改制為檢察署〕七十
    六年度偵字第二一六一號）檢察官偵查時提出真正行為人與案外人鍾武男所簽定
    之房屋租賃契約書及讓渡書各一件，該房屋租賃契約書及讓渡書上「甲○○」之
    簽名，與被告在高雄市第二信用合作社灣子分社開戶時所提出之支票存款開戶申
    請書及約定書上「甲○○」之簽名，二者以肉眼比對觀察比較該二式簽名，其中
    關於「義」、「榮」字之筆跡，其所為書寫之習慣、筆劃之順序及運筆方式等均
    顯然不同，顯非屬同一人所為，有房屋租賃契約書、讓渡書及高雄市第二信用合
    作社灣子分社七十六年三月二十六日高市二信業存字第四六一號函附支票存款開
    戶申請書及約定書等在卷可證，足認真正與自訴人為本件自訴人所指再製塑膠原
    料交易之人，確另有其人而非被告，是被告所辯未與自訴人交易等詞，即屬可採
    。綜上所述，本件依自訴人所提出之證據，尚不足為不利於被告事實之認定，又
    查無其他積極之事證，足認被告確有自訴人所指之偽造有價證券及詐欺取財犯行
    ，本件為不能證明被告犯罪，應諭知無罪之判決。
三、檢察官請求併辦部分（七十六年度偵字第七九一八號）之事實，與本件自訴人事
    實為屬同一事實，係因自訴人先提起告訴後，再向本院提起自訴，而由檢察官依
    八十九年二月九日修正前刑事訴訟法第三百二十三條規定移送本院併案者，已經
    本院一併斟酌，附予敘明。
據上論斷，應依刑事訴訟法三百三十二條、第三百四十三條、第三百零一條第一項，
判決如主文。
中      華      民      國      九十三      年      一    月    十九    日
                                臺灣臺中地方法院刑事第一庭
                                    審判長法  官  王  國  棟
                                          法  官  廖  慧  如
                                          法  官  林  源  森
右正本證明與原本無異。
如不服本判決，應於收受本判決後十日內向本院提出上訴書狀，其未敘述上訴理由者
，並得於提起上訴後十日內向本院補提理由書狀（均須按他造當事人之人數附繕本）
「切勿逕送上級法院」。
                                          書記官
中      華      民      國      九十三      年      一    月    十九    日
